【裁判字號】    99,抗,13
【裁判日期】    990226
【裁判案由】    聲報清算完結
【裁判全文】
臺灣桃園地方法院民事裁定                99年度抗字第13號
抗  告  人  甲○○
上列抗告人因聲報清算完結事件，對中華民國98年12月28日本院
98年度司字第311 號民事裁定提起抗告，本院裁定如下：
    主  文
原裁定廢棄。
    理  由
一、本件抗告意旨略以：抗告人係龍田投資股份有限公司（下稱
    龍田公司）之清算人，前經鈞院於民國98年7 月22日以桃院
    永民堯98年度司字第177 號函准予抗告人就任龍田公司之清
    算人備查在案。嗣抗告人依公司法有關清算之規定執行清算
    事務，及於98年6 月25日、98年6 月26日、98年6 月27日3
    次刊載都會時報公告債權人「申報債權期間：即日起至98年
    9 月24日止」，並對已知債權人分別通知，且債權人亦已向
    抗告人申報債權，而龍田公司財產不足清償負債，已依公司
    法第89條規定聲請宣告破產，並經鈞院以宣告破產無實益為
    由駁回聲請，綜上抗告人已依法完結龍田公司之清算，惟原
    裁定卻以抗告人登報公告申報債權期間未滿3 個月為由，而
    不准許抗告人之聲請，尚非適法，爰請求廢棄原裁定。
二、按依公司法第334 條準用同法第84條第1 項規定，股份有限
    公司清算人之職務為：(一)了結現務。(二)收取債權，清償債務
    。(三)分派盈餘或虧損。(四)分派賸餘財產。又依公司法第331
    條第1 項、第3 項規定，清算人應於清算完結後15日內，造
    具清算期內收支表、損益表、連同各項簿冊，送經監察人審
    查，並提請股東會承認；上開收支表及損益表，應於股東會
    承認後15日內，向法院聲報。前開向法院「聲報清算完結」
    ，僅屬備案性質，法院所為准予備案之處分，並無實質上之
    確定力，且公司是否清算完結，公司法人格是否消滅，應視
    清算人是否已完成「合法清算」而定。
三、經查，抗告人於龍田公司解散後，經該公司股東會選任為清
    算人，曾向本院聲報，本院准予備查在案，業經原審調卷查
    核屬實（參原審卷第11頁）。抗告人即於98年6 月25日、98
    年6 月26日、98年6 月27日3 次登載都會時報公告催告龍田
    公司債權人申報債權，嗣執行清算事務結果，龍田公司負債
    新台幣（下同）80,915,719元，並無欠稅（參原審卷附抗告
    人所提都會時報影本3 份、龍田公司之清算期間內收支表、
    清算期間內損益表、清算後資產負債表、清算申報書收據聯
    、桃園縣政府地方稅務局中壢分局98年8 月3 日桃稅壢管字
    第0980072533號函），無從分派盈餘或賸餘財產給股東。抗
    告人乃將上開費用支出及各項結算表冊送請股東會承認，此
    亦有其所提上開表冊及龍田公司股東臨時會議事錄附於原審
    卷內可參。故自上開清算文件形式觀之，抗告人已依公司法
    之規定執行清算人之職務完畢。且揆諸上開說明，清算人向
    法院聲報清算完結，在性質上既僅屬非訟事件之「備查」性
    質，法院僅得依非訟程序作形式上審查，如其形式上合於規
    定，即應予備查，無須以裁定駁回其聲請。至於抗告人執行
    清算人職務有無實體違法不當？龍田公司之債權人是否均於
    3 個月申報期間內申報？及龍田公司所欠債務有無清償完畢
    ？法院無從依職權實質審查。倘日後經證明該公司未經合法
    清算，則清算人之清算事務顯未終結，龍田公司之法人格自
    未消滅，並不因法院曾准予清算完結備查而有所影響。從而
    ，
    本件抗告人向法院聲報清算完結，形式上已合於前揭規定，
    原裁定予以駁回，尚有未洽，抗告意旨指摘原裁定不當，求
    予廢棄，為有理由，爰裁定如主文。
中    華    民    國    99    年    2     月    26    日
                民事第一庭  審判長法  官  郭琇玲
                                  法  官  陳振嘉
                                  法  官  吳爭奇
以上正本係照原本作成。
不得抗告。
中    華    民    國    99    年    3     月     1    日
                                  書記官  黃瓊儀

司法院資訊處製作；財團法人民間司法改革基金會備份。
